【裁判字號】    89,交訴,83
【裁判日期】    901004
【裁判案由】    公共危險等
【裁判全文】
台灣台北地方法院刑事判決              八十九年度交訴字第八三號
    公  訴  人  台灣台北地方法院檢察署檢察官
    被      告  丙○○
    選任辯護人  劉紀翔
右列被告因過失傷害等案件，經檢察官提起公訴（八十八年度偵字第二四一八九號）
，本院判決如左：
    主    文
丙○○被訴公共危險部分無罪。
其餘過失傷害部分公訴不受理。
    理    由
壹、無罪部分：
一、公訴意旨略以：丙○○於民國八十八年七月二十三日下午五時三十五分許，駕駛
    車號ＥＷ－二七七七號自用小客車，沿台北市○○○路○段由東往西方向行駛，
    途經同路二段七一巷口，理應注意車輛行駛時，駕駛人應注意車前狀況，並隨時
    採取必要之安全措施及車輛右轉彎時，應距交岔路口三十公尺前顯示方向燈，駛
    至路口後再行右轉，而依當時情形，並無不能注意情事，竟疏於注意，未打方向
    燈即右轉往北方向行駛，致該車右前車頭撞及由丁○○所騎乘同向之ＡＵＫ－六
    一一號機車左後處，造成丁○○人車倒地，因此受有右大腿瘀傷、右膝瘀傷、左
    膝擦傷等傷害（業經告訴人丁○○當庭撤回告訴，如後述）。丙○○肇事後即逃
    離現場，經不詳姓名之路人記下肇事車輛車號，循線查知上情，因認丙○○涉有
    刑法第一百八十五條之四肇事逃逸罪嫌云云。
二、本件公訴人以被告丙○○涉有右開罪嫌，無非以告訴人丁○○之指述、道路交通
    事故調查報告表、道路交通事故談話紀錄表、診斷證明書、記錄車號紙張各一紙
    為其論據。
三、按犯罪事實應依證據認定之，無證據不得推定其犯罪事實；又不能證明被告犯罪
    者，應諭知無罪之判決，刑事訴訟法第一百五十四條、第三百零一條第一項分別
    定有明文。次按認定不利於被告之事實，須依積極證據，苟積極證據不足為不利
    於被告事實之認定時，即應為有利於被告之認定，更不必有何有利之證據，最高
    法院著有三十年上字第八六號判例可稽。本件訊據被告堅決否認有右開犯行，辯
    稱：伊當天在台北市○○○路○段一二０號三樓上班，下午五時三十分下班才沿
    民生東路二段由西往東，經民權大橋返回汐止住家，約下午六時六分許，到達台
    北市○○區○○街超級商店停車購物，未曾經過肇事地點，且告訴人前後指述不
    一，而伊所有右開車輛於八十八年九月間，曾在南京東路、龍江路與計程車發生
    擦撞，造成車頭及引擎蓋留有擦痕，如非伊自恃無罪，何以不送修而保留撞擊告
    訴人丁○○之犯罪證據供檢察官勘驗，顯見本案確有冤情等語，經查：
（一）本件告訴人丁○○於制作交通事故談話紀錄表時，指稱：我騎乘車號ＡＵＫ－
      六一一號重機車，沿民權東路第三車道東往西行駛，肇事前該自小客車在我左
      側與我平行往西行駛，我車行駛至肇事處時，該ＥＷ－二七七七號自小客車，
      沒有打方向燈即右轉行駛，我根本來不及閃避，左後車身即被該自小客車右前
      車角撞倒，而該自小客車肇事後即駕車逃逸，該自小客車ＥＷ－二七七七號是
      路過自小客車駕駛幫我記的等語（見偵查卷第十一頁），是以最初警訊時並未
      指出肇事車輛顏色及肇事者性別；事後告訴人丁○○於檢察官第一次偵訊時（
      八十八年十一月二十三日），指稱：無法確定是否為當庭之被告，只知道是黑
      色車撞到我，車牌不知等語（見偵查卷第二十五頁），第二次偵訊時（八十八
      年十二月六日），指稱：沒有辦法確定為被告撞傷的，我看到車子是黑色等語
      （見偵查卷第二十九頁反面），嗣於本院訊問時，指稱：當時騎機車由民權東
      路往中山北路的方向，過了松江路，直走到ＡＴＴ前，對方突然要右轉，我沒
      有注意到被告有無打方向燈、沒有注意到車子廠牌，只注意車子是深藍色，車
      牌是我後面的自小客車駕駛告訴我車號是ＥＷ－二七七七號，那個人沒有留下
      電話地址給我等語（見本院八十九年十月三十日訊問筆錄），足證告訴人丁○○自始至終均無法指認肇事者確實為被告，且告訴人丁○○於偵查中及本院調
      查時，始指認肇事車輛顏色及肇事者為女性，惟其對於肇事車輛之顏色、是否
      有打方向燈前後所述不一，此或因告訴人丁○○於肇事當時，基於光線、目視
      距離、指述時間距離肇事時點之久長及受驚程度等因素影響而有不同，然綜觀
      全卷，告訴人丁○○於事後對肇事當時記憶較為深刻之情節為肇事車輛顏色、
      打方向燈及駕駛者為女性，以此種對指認被告涉案之重要關鍵線索，理應在受
      撞驚慌、不平肇事者逃逸下，產生難以抹滅之印象而不敢須臾忘卻，詎告訴人
      丁○○竟前後指述不一，則其所為指述，是否正確，即值懷疑。況告訴人丁○○於警訊中指稱：因當時我們曾互看一眼，只知道她是女性，於本院調查時指
      稱：被撞時我有回頭看，看到駕駛座上是女的開車，車型我都有看一下，明顯
      是深藍色等語，以告訴人丁○○指述被告所駕駛右開車輛右前方與告訴人丁○○所騎乘機車左後方發生擦撞之情形，無論告訴人丁○○被撞及後倒向何方，
      肇事車輛均繼續右轉向前行駛，早已駛離撞擊地點，告訴人丁○○如何能與駕
      駛人互相看一眼﹖又如何能在被撞及後回過頭看見駕駛人為女性﹖故究竟肇事
      駕駛者是否為女性，駕駛車輛是否為黑色﹖均值斟酌。
（二）被告於八十八年七月二十三日前往設於台北市○○○路○段一二０號之雙影廣
      告有限公司工作，直至下午五時三十分許，始結束工作離開之情，有證人孫偉
      宏於偵查時證述無訛，並提出雙影廣告有限公司所出具勞務費收據影本附於偵
      查卷可稽，且被告復提出離開工作地點後於八十八年七月二十三日下午六時六
      分許，前往設於東湖區之「七－ＥＬＥＶＥＮ」商店（店號四六七二九）購買
      商品之發票一紙附於偵查卷可憑，顯然被告確實於八十八年七月二十三日下午
      五時三十分後離開工作地點，前往東湖區「七－ＥＬＥＶＥＮ」商店購物無誤
      。依證人褚明仁證稱：當天中午有去新竹洽商，約三點自新竹回台北，五點時
      抵達公司附近，為找停車位在公司附近繞，繞了二十餘分鐘，我有打電話回公
      司，剛好公司負責人劉先生說正好閔小姐要離開，她車停在樓下，問我要不要
      開到公司門口，結果我找到車位不想動，我回到公司時，閔小姐已經離開等語
      ，有證人褚明仁於本院八十九年交聲字第四０號案件訊問筆錄在卷為憑，顯然
      被告將右開車輛停放在工作地點即台北市○○○路○段一二０號二樓（三樓為
      攝影棚）之門口附近公有停車位上，如依被告下班後欲前往台北市○○○路○
      段七一巷口，最近之途徑為沿民生東路二段東向西往吉林路，右轉吉林路（向
      北方向）於民權東路二段，再右轉方抵達民權東路二段七一巷口對街（西往東
      方向），此路程所需時間經本院九十年度交聲字第四０號案件實地勘驗約五分
      鐘，此有本院九十年交聲字第四０號案件履勘紀錄在卷為憑，如以較遠途徑沿
      民生東路二段西向東往左轉松江路（向北方向），再左轉民權東路二段七一巷
      口，所需時間遠超過五分鐘路程，則被告於肇事當日下午五時三十分許，下班
      返家，以最近五分鐘路程經過肇事地點，車行至肇事地點在民權東路二段七一
      巷口對面（西向東方向），並非與告訴人丁○○行駛方向相同，如以較遠路程
      經過民權東路二段七一巷口（東向西方向），則到達時間已超過下午五時三十
      五分之肇事時間許，故以被告下班地點前往肇事地點，時間及行車方向均有不
      吻合之處。從而，被告是否經過肇事地點即值懷疑。縱或被告離開雙影廣告有
      限公司時間為下午五時二十餘分許，而告訴人丁○○造撞擊時間抑或有些許誤
      差，被告經過肇事地點之情形，不無可能，然在瞬間發生車禍，或有誤認車號
      情形下，在無確實證據證明被告下班後一定經過肇事地點下，尚難僅以路人所
      記車號率爾認被告確實有經過肇事地點。
（三）證人警員甲○○到庭證稱：我印象中早一點發生的案子，到很晚的時候才報警
      ，後來我們再去蒐證，依據被害人所述行車方向與現場狀況畫圖，我們依據被
      害人口述，案發後肇事者沒有留在現場就跑掉，被害人並沒有提供肇事者為男
      性或女性，只提供車號等語，因被告被訴肇事逃逸，故告訴人丁○○於當晚報
      案時，僅告訴人丁○○制作交通事故談話紀錄表，並制作交通事故調查報告表
      ，適時告訴人丁○○似尚無法確知肇事者為女性，否則焉有制作交通事故調談
      話紀錄表時，未將此重要資料告知警察人員以供查緝，又被告供稱：駕駛執照
      係去警察局做完筆錄才留下給警察等語，因本案係肇事逃逸案件，於告訴人丁○○制作交通事故談話紀錄表時，尚無有被告之交通事故談話紀錄表，故證人
      乙○○到庭亦證稱：可能是被告主動給我的，我就附於卷裡等情，應堪採信（
      證人乙○○前所證：她的駕照影本應該是交通隊連卷一起給我的，較不可採）
      。以被告制作警訊筆錄時間為八十八年十月六日上午十時五十分許、告訴人丁○○制作警訊筆錄時間為八十八年十月六日下午六時許，則在被告制作警訊筆
      錄後，留下駕駛執照，衡情一般警員在辦理指認案件時，均會將涉嫌人士提供
      被害人指認，故告訴人丁○○制作警訊筆錄時，警員乙○○是否曾將被告駕駛
      執照提供予告訴人丁○○指認，不無疑問﹖如提供告訴人丁○○指認，則告訴
      人丁○○於警訊中始指認駕駛者為女性，其正確性即可斟酌。
（四）按測謊鑑定，係依一般人在說謊時，會產生遲疑、緊張、恐懼、不安等心理波
      動現象，乃以科學方法，由鑑定人利用測謊儀器，將受測者之上開情緒波動反
      應情形加以紀錄，用以分析判斷受測者之供述是否違反其內心之真意而屬虛偽
      不實。故測謊鑑定，倘鑑定人具備專業之知識技能，復基於保障緘默權而事先
      獲得受測者之同意，所使用之測謊儀器及其測試之問題與方法又具專業可靠性
      時，該測謊結果，如就有利之供述，經鑑定人分析判斷有不實之情緒波動反應
      ，依補強性法則，雖不得作為有罪判決之唯一證據，但非無證據能力，仍得供
      裁判之佐證，其證明力如何，事實審法院有自由判斷之職權；反之，若其有利
      之供述，經鑑定並無任何虛偽供述之情緒波動反應，又無其他合法之積極證據
      足以證明該部分之犯罪事實時，即可印證其真實性，非不得為有利於受測者之
      認定，最高法院八十八年度台上字第二九三六號判決參照。本件因被告堅決否
      認犯行，經本院函請法務部調查局測謊鑑定結果：丙○○稱：（一）案發時其
      未經肇事現場；（二）其未擦撞丁○○機車。上述問題經測試無情緒波動之反
      應，研判未說謊，此有法務部調查局九十年五月十八日（九０）陸（三）字第
      九００二八０一四號鑑定通知書在卷為憑，故以此測謊報告，非不可採為有利
      於被告之證據，則被告是否有肇事逃逸行為，自有疑義。縱或被告送請法務部
      調查局測謊時間，距離案發時已逾一年八月，然在無任何科學證據資料顯示下
      ，尚難率爾僅憑測謊時間距離案發時間久長，而否定測謊報告之正確性。
（五）至於交通事件道路事故調查報告表、交通事故談話紀錄表、診斷證明書及兩車
      相比對之照片，或僅係告訴人丁○○唯一指述，或僅足證明告訴人丁○○確實
      於右開時地遭車輛撞傷，或因被告所有右開車輛於檢察官勘驗時，保險桿四周
      有擦痕、引擎蓋有凹陷，被告以擦痕係與其他車輛所發生擦撞置辯等情（被告
      及告訴人丁○○於本院審理時所是認），衡情尚無不可能係被告與他人發生擦
      撞，故亦難僅以右開車輛之擦痕率爾認定被告所有右開車輛確實曾與告訴人丁○○發生擦撞。從而，依上開證據，均不足以證明被告有肇事逃逸之行為。綜
      上所述，被告所辯，尚堪採信。此外，復查無其他積極證據足認被告有肇事逃
      逸犯行，不能證明被告犯罪，依右開法條說明，應為被告無罪之諭知。
貳、公訴不受理部分：
一按告訴乃論之罪，告訴人於第一審辯論終結前得撤回其告訴，又告訴經撤回者，
    應諭知不受理之判決，並得不經言詞辯論為之，刑事訴訟法第二百三十八條第一
    項第三百零三條第三款、第三百零七條定有明文。
二、本件告訴人丁○○告訴被告於右開時地駕車，沿台北市○○○路○段由東往西方
    向行駛，途經同路二段七一巷口，理應注意車輛行駛時，駕駛人應注意車前狀況
    ，並隨時採取必要之安全措施及車輛右轉彎時，應距交岔路口三十公尺前顯示方
    向燈，駛至路口後再行右轉，而依當時情形，並無不能注意情事，竟疏於注意，
    未打方向燈即右轉往北方向行駛，致該車右前車頭撞擊由丁○○所騎乘同向之Ａ
    ＵＫ－六一一號機車左後處，造成丁○○人車倒地，因此受有右大腿瘀傷、右膝
    瘀傷、左膝擦傷等傷害案件，公訴人認係觸犯刑法第二百八十四條第一項前段之
    過失傷害罪，依同法第二百八十七條之規定，須告訴乃論。茲據告訴人丁○○當
    庭撤回其告訴，依照首開說明，爰不經言詞辯論，逕為諭知不受理之判決。
參、據上論斷，應依刑事訴訟法第三百零一條第一項、第三百零三條第三款、第三百
    零七條，判決如主文。
本案經檢察官蕭方舟到庭執行職務。
中      華      民      國    九十      年      十      月      四      日
                                  台灣台北地方法院交通法庭
                                      法  官  李  麗  玲
右正本證明與原本無異。
如不服本判決，應於判決送達後十日內向本院提出上訴狀(應抄附繕本)。告訴人
或被害人如對於本判決不服者，應具備理由請求檢察官上訴，其上訴期間之計算
係以檢察官收受判決正本之日期為準。
                                      書記官  江  虹  儀
中      華      民      國      九十    年      十      月       五     日
附錄本案論罪科刑法條全文：
刑法第一百八十五條之四：
駕駛動力交通工具肇事，致人死傷而逃逸者，處六月以上五年以下有期徒刑。


司法院資訊處製作；財團法人民間司法改革基金會備份。
